【裁判字號】    99,訴,750
【裁判日期】    991229
【裁判案由】    毒品危害防制條例
【裁判全文】
臺灣基隆地方法院刑事判決               99年度訴字第750號
公  訴  人  臺灣基隆地方法院檢察署檢察官
被      告  鄭志雄
選任辯護人  許智勝律師
上列被告因違反毒品危害防制條例案件，經檢察官提起公訴（99
年度偵字第4431號），本院判決如下：
    主    文
鄭志雄犯如附表所列之罪，各處如附表所示之刑（含主刑及從刑
），主刑部分應執行有期徒刑拾柒年。
    犯罪事實
一、鄭志雄明知海洛因屬毒品危害防制條例所規範之第一級毒品
    ，不得販賣或持有，竟基於販賣海洛因牟利之個別犯意，以
    其所有之NOKIA 牌、序號000000000000000 行動電話手機1
    支（插用未扣案且非鄭志雄所有之0000000000號行動電話SI
    M 卡1 枚）作為聯絡工具，先後為如附表所示4 次販賣海洛
    因之犯行。嗣經警依法對董文誠使用之0000000000號行動電
    話執行通訊監察而查悉上情，並於民國99年9 月16日10時25
    分許，持本院法官核發之搜索票，至鄭志雄位在臺北縣瑞芳
    鎮（99年12月25日改制為新北市瑞芳區○○○路48巷吉祥園
    1 號4 樓之居處搜索，扣得上開行動電話手機1 支及與本案
    犯罪無關之NOKIA 牌、序號000000000000000 行動電話手機
    1 支、0000000000號行動電話SIM 卡1 枚。
二、案經基隆市警察局移送臺灣基隆地方法院檢察署檢察官偵查
    起訴。
    理    由
一、證據能力之認定：
  (一)按刑事訴訟法第159 條之5 第1 項「被告以外之人於審判外
    之陳述，雖不符前4 條之規定，而經當事人於審判程序同意
    作為證據，法院審酌該言詞陳述或書面陳述作成時之情況，
    認為適當者，亦得為證據」之規定，觀諸其立法理由謂：「
    二、按傳聞法則的重要理論依據，在於傳聞證據未經當事人
    之反對詰問予以核實，乃予排斥。惟若當事人已放棄對原供
    述人之反對詰問權，於審判程序表明同意該等傳聞證據可作
    為證據，基於證據資料愈豐富，愈有助於真實發見之理念，
    此時，法院自可承認該傳聞證據之證據能力。三、由於此種
    同意制度係根據當事人的意思而使本來不得作為證據之傳聞
    證據成為證據之制度，乃確認當事人對傳聞證據有處分權之
    制度。為貫徹本次修法加重當事人進行主義色彩之精神，固
    宜採納此一同意制度，作為配套措施。然而吾國尚非採澈底
    之當事人進行主義，故而法院如認該傳聞證據欠缺適當性時
    （例如證明力明顯過低或該證據係違法取得），仍可予以斟
    酌而不採為證據，爰參考日本刑事訴訟法第326 條第1 項之
    規定，增設本條第1 項。」由此可知，第159 條之5 第1 項
    之規定，僅在強調當事人之同意權，取代當事人之反對詰問
    權，使傳聞證據得作為證據，並無限制必須「不符合同法第
    159 條之1 至第159 條之4 」，始有適用，故依條文之目的
    解釋，第159 條之5 第1 項之規定，並不以被告以外之人於
    審判外之陳述「不符合」同法第159 條之1 至第159 條之4
    有關傳聞證據例外規定之情形，始有其適用（臺灣高等法院
    暨所屬法院96年法律座談會刑事類提案第26號研討結果參照
    ）。查本件經本院引用之被告鄭志雄以外之人於審判外之言
    詞或書面陳述（詳後述），業據檢察官、被告及辯護人於審
    判程序一致同意作為證據（本院卷第61至63頁），本院審酌
    前開陳述作成時之情況，尚無違法或證明力明顯過低之瑕疵
    ，與本件待證事實復具有相當關連性，認為適當，依刑事訴
    訟法第159 條之5 第1 項，該等傳聞證據均得作為證據。
  (二)扣案之NOKIA 牌、序號000000000000000 行動電話手機1 支
    ，係以物件之存在及其呈現之狀態為證據資料，性質上屬物
    證而非供述證據，且係司法警察依法執行搜索、扣押而取得
    ，查無違背法定程序之情事，與本案待證事實則具有自然之
    關連性，亦有證據能力。
二、犯罪事實之認定：
    前開犯罪事實，業據被告於本院審理時坦白承認（本院卷第
    10至11、29至30、61、65頁），並經證人董文誠於警詢及偵
    查中證述明確（偵查卷第26、35至42、44至47、82至84頁）
    ，復有記錄被告與董文誠間通話或傳送簡訊內容之通訊監察
    譯文、本院99年度聲監字第178 號通訊監察書、被告所使用
    0000000000號行動電話之雙向通聯紀錄、本院99年度聲搜字
    第527 號搜索票、基隆市警察局搜索扣押筆錄等書證資料在
    卷（偵查卷第17至20、50至51、101 、103 至111 頁）及被
    告使用之行動電話手機1 支扣案可資佐證，足認被告首揭自
    白與事實相符，可以採信。本案事證明確，被告之犯行洵堪
    認定，應依法論科。
三、論罪科刑之理由：
  (一)海洛因屬毒品危害防制條例第2 條第2 項第1 款所定之第一
    級毒品，故核被告所為，係犯毒品危害防制條例4 條第1 項
    之販賣第一級毒品罪。其販賣毒品前持有毒品之低度行為，
    應為其後販賣之高度行為所吸收，不另論罪。
  (二)按「接續犯」係指利用同一機會、時間或場所，接續實施同
    一構成要件，依一般社會觀念言，此數次行為並無時間間斷
    ，事實上有不可分離之密接關係，祇是一個行為之持續動作
    者而言（最高法院88年度台上字第956 號判決意旨參照）。
    本案被告先後4 次犯行，雖係於3 日內密集為之，每次販賣
    對象、毒品種類亦相同，然其交易地點各異，每次交易時間
    則間隔至少數小時，前揭通訊監察譯文更顯示4 次交易過程
    皆係董文誠要求被告提供一定數量之毒品、被告應允、雙方
    約定時間及地點，進而見面交易，並非被告早已決意販賣大
    量毒品予董文誠、僅因一時無法全數交付而分次履行，難謂
    為「一個行為之持續動作」，足認被告4 次販賣海洛因予董
    文誠之犯意個別，行為互殊，自應分論併罰。辯護人陳稱被
    告所為以視為接續犯較為合理云云，尚非可採。
  (三)被告4 次販賣海洛因犯行，販賣之數量均微小（淨重各僅0.
    9 公克或1.8 公克），對象僅止於與其熟識之友人董文誠1
    人，所得不過4 千元或8 千元，究其行為性質，當屬吸毒者
    友儕間為求互通有無之有償交易，且其雖有前開販賣毒品行
    為，卻未曾以毒品為工具誘使、控制他人，以遂行進一步之
    犯罪行為，相較於一般販賣毒品之大盤、中盤商，其惡性難
    謂重大，所為對社會治安及國民健康造成侵害之範圍、程度
    及所獲利益則均屬有限，應不至於有使其長時間與社會隔離
    之必要。惟本案所論之毒品危害防制條例第4 條第1 項罪名
    ，法定本刑為「死刑或無期徒刑；處無期徒刑者，得併科新
    臺幣2 千萬元以下罰金」，與被告前揭4 次犯罪情狀相衡，
    實屬情輕法重，在客觀上足以引起一般同情，本院認縱對被
    告均科以最低度刑，猶嫌過重，爰各依刑法第59條規定，酌
    量減輕其刑。
  (四)審酌被告無任何刑事前科紀錄，素行尚佳，明知海洛因為法
    律嚴格禁止持有或交易之毒品，仍意圖營利，4 次販賣予友
    人董文誠，其行為足以危害他人身心健康及社會治安，惟販
    賣數量均微小，所得不多，被告犯後雖於偵查中否認犯行，
    於審判中已坦承全部犯行，態度良好，且未為無益之證據調
    查聲請，有助於節省司法資源，兼衡被告高中畢業學歷之智
    識程度，離婚、無固定職業之生活狀況，及其曾於本院審理
    時具體供述毒品來源，但檢警未能據以查獲其他正犯或共犯
    （本院卷第51頁臺灣基隆地方法院檢察署99年度偵字第5057
    號不起訴處分書參照）等一切情狀，就其所犯4 罪，分別量
    處如主文所示之刑，並定其應執行之刑。又檢察官雖具體求
    處被告應執行有期徒刑20年，惟本院審酌上開各情，認定其
    應執行之刑為有期徒刑17年，已足以懲儆，並達防衛社會之
    目的，可謂罪刑相當，併此指明。
  (五)扣案之NOKIA 牌、序號000000000000000 行動電話手機1 支
    ，係被告所有、供其與董文誠聯絡以販賣海洛因所用之物，
    業據被告供承在卷，應依毒品危害防制條例第19條第1 項沒
    收之，且因已扣案，無不能沒收之情形，毋庸併諭知追徵其
    價額；被告各次販賣海洛因予董文誠所得之財物4 千元或8
    千元，合計2 萬4 千元，雖未扣案，仍應依毒品危害防制條
    例第19條第1 項規定沒收之，如全部或一部不能沒收時，以
    其財產抵償之。至被告與董文誠聯絡時使用之0000000000號
    行動電話SIM 卡，申請人為「高全煜」（偵查卷第60頁通聯
    調閱查詢單參照），據被告供稱係朋友所提供，此外亦無其
    他積極證據足認屬於被告，另扣案之NOKIA 牌、序號000000
    000000000 行動電話手機1 支及0000000000號行動電話SIM
    卡1 枚，則與本案犯罪無關，上開物品爰均不予宣告沒收，
    併此敘明。
四、適用之法律：
  (一)刑事訴訟法第299 條第1 項前段。
  (二)毒品危害防制條例第4 條第1 項、第19條第1 項。
  (三)刑法第11條、第59條、第51條第5 款。
本案經檢察官李辛茹到庭執行職務。
中    華    民    國    99    年    12    月    29    日
                  刑事第二庭  審判長法  官  王福康
                                    法  官  劉桂金
                                    法  官  羅貞元
以上正本證明與原本無異。
如不服本判決應於收受送達後10日內向本院提出上訴書狀，並應
敘述具體理由；其未敘述上訴理由者，應於上訴期間屆滿後20日
內向本院補提理由書(均須按他造當事人之人數附繕本)「切勿逕
送上級法院」。
中    華    民    國    99    年    12    月    29    日
                                    書記官  陳虹
附表：
┌──┬────────────┬────────────┬──────┐
│編號│行為                    │論罪科刑                │備註        │
├──┼────────────┼────────────┼──────┤
│1   │於99年6 月7 日晚上，與董│販賣第一級毒品，處有期徒│            │
│    │文誠多次通話後，相約在臺│刑拾伍年，扣案之NOKIA 牌│            │
│    │北縣瑞芳鎮（99年12月25日│、序號000000000000000 行│            │
│    │改制為新北市瑞芳區）粗坑│動電話手機1 支沒收，未扣│            │
│    │路口之7-11超商前，以新臺│案之販賣毒品所得新臺幣肆│            │
│    │幣（下同）4 千元之價格，│仟元沒收，如全部或一部不│            │
│    │販賣淨重0.9 公克（含袋重│能沒收時，以其財產抵償之│            │
│    │1.1 公克）之海洛因予董文│                        │            │
│    │誠                      │                        │            │
├──┼────────────┼────────────┼──────┤
│2   │於99年6 月8 日凌晨，與董│販賣第一級毒品，處有期徒│            │
│    │文誠多次互傳簡訊及通話後│刑拾伍年，扣案之NOKIA 牌│            │
│    │，相約在基隆市○○路13號│、序號000000000000000 行│            │
│    │前，以4 千元之價格，販賣│動電話手機1 支沒收，未扣│            │
│    │淨重0.9 公克（含袋重1.1 │案之販賣毒品所得新臺幣肆│            │
│    │公克）之海洛因予董文誠  │仟元沒收，如全部或一部不│            │
│    │                        │能沒收時，以其財產抵償之│            │
├──┼────────────┼────────────┼──────┤
│3   │於99年6 月8 日下午，與董│販賣第一級毒品，處有期徒│            │
│    │文誠多次通話後，相約在基│刑拾伍年，扣案之NOKIA 牌│            │
│    │隆市○○路30巷附近，以8 │、序號000000000000000 行│            │
│    │千元之價格，販賣淨重1.8 │動電話手機1 支沒收，未扣│            │
│    │公克（含袋重2.0 公克）之│案之販賣毒品所得新臺幣捌│            │
│    │海洛因予董文誠          │仟元沒收，如全部或一部不│            │
│    │                        │能沒收時，以其財產抵償之│            │
├──┼────────────┼────────────┼──────┤
│4   │於99年6 月9 日下午，與董│販賣第一級毒品，處有期徒│當場交付之海│
│    │文誠多次通話後，相約在本│刑拾伍年，扣案之NOKIA 牌│洛因淨重僅1.│
│    │院門口、鄭志雄駕駛之車牌│、序號000000000000000 行│6 公克，於同│
│    │號碼7885-RX 號休旅車上，│動電話手機1 支沒收，未扣│日稍晚將不足│
│    │以8 千元之價格，販賣淨重│案之販賣毒品所得新臺幣捌│之0.2 公克補│
│    │1.8 公克（含袋重2.0 公克│仟元沒收，如全部或一部不│給董文誠    │
│    │）之海洛因予董文誠      │能沒收時，以其財產抵償之│            │
├──┴────────────┴────────────┴──────┤
│販賣毒品所得合計2萬4千元                                              │
└───────────────────────────────────┘
附錄罪論法條：
毒品危害防制條例第4條第1項
製造、運輸、販賣第一級毒品者，處死刑或無期徒刑；處無期徒
刑者，得併科新臺幣 2 千萬元以下罰金。

司法院資訊處製作；財團法人民間司法改革基金會備份。
